臺灣高等法院臺中分院刑事判決　　　 96年度交上易字第940號
上　訴　人
即　被　告　丁○○
　　　　　　　　　　國民
選任辯護人　華嘉遠律師
上列上訴人因過失致死案件，不服臺灣苗栗地方法院96年度交易
字第26號中華民國96年4月16日第1審判決（起訴案號：臺灣苗栗
地方法院檢察署96年度偵字第386號），提起上訴，本院判決如
下：
    主  文
原判決撤銷。
丁○○犯過失致死罪，處有期徒刑壹年，減為有期徒刑陸月，如
易科罰金，以新臺幣壹仟元折算壹日。
    事  實
一、丁○○於民國（以下同）95年9月7日上午7時30分許，駕駛
    車牌號碼9L-2200號自用小客車，由國道1號高速公路頭份交
    流到下高速公路原欲往苗栗縣三彎鄉方向行駛，因誤認方向
    而往苗栗縣頭份鎮方向沿同縣頭份鎮○○○路行駛至同縣頭
    份鎮○○○路與六合2村入口之交岔路口時，明知汽車行駛時
    ，駕駛人應注意車前狀況，並隨時採取必要之安全措施，暨
    轉彎車亦應讓直行車先行，而依當時係日間有自然光線，道
    路號誌正常，路況良好無缺陷，按其情節應注意，並能注意
    ，而疏未注意同向車道由黃斯瑤所騎乘車牌號碼RL3-581號
    輕型機車直行前來接近上揭交岔路口之道路狀況，詎仍未讓
    黃斯瑤所騎乘之直行機車先行，而貿然在上揭交岔路口處迴
    轉，致其駕駛上開自用小客車之左前輪、左葉板子處與黃斯
    瑤所騎乘之上揭機車前方車體發生擦撞，黃斯瑤所騎乘機車
    因而人車倒地，並受有頭部外傷右側硬腦膜外出血、顱骨骨
    折、左側遲發性腦出血、硬腦膜下出血、瀰漫性蜘蛛膜下出
    血、腦腫脹等之傷害，經送童綜合醫院救治，仍因上開頭部
    外傷等傷害，導致中樞衰竭併心肺衰竭於95年9月18日下午
    15時許不治死亡。
二、案經被害人黃斯瑤之父、母丙○○、乙○○2人分別訴由臺
    灣苗栗地方法院檢察署檢察官偵查起訴。
    理  由
壹、證據能部分：
一、按「被告以外之人於審判外之言詞或書面陳述，除法律有規
    定者外，不得作為證據。」，又「被告以外之人於審判外之
    陳述，雖不符前4條之規定，而經當事人於審判程序同意作
    為證據，法院審酌該言詞陳述或書面陳述作成時之情況，認
    為適當者，亦得為證據。當事人、代理人或辯護人於法院調
    查證據時，知有第159條第1項不得為證據之情形，而未於言
    詞辯論終結前聲明異議者，視為有前項之同意。」，刑事訴
    訟法第159條第1項、第159條之5分別定有明文。被告暨其辯
    護人對於被害人之父丙○○、母乙○○2人於警詢、之偵查
    中（95年度相字卷第28～29、55～56頁）之指訴內容，並未
    於本院言詞詞辯論終結前表示異議，本院復審酌該筆錄製作
    過程並無違備程式規定情事，自應具有證據能力。
二、次按「刑事訴訟法第159條之4規定：除前3條之情形外，下
    列文書亦得為證據：一、除顯有不可信之情況外，公務員職
    務上製作之紀錄文書、證明文書。二、除顯有不可信之情況
    外，從事業務之人於業務上或通常業務過程所須製作之紀錄
    文書、證明文書。三、除前2款之情形外，其他於可信之特
    別情況下所製作之文書。」，此乃因公務員職務上製作之紀
    錄文書或證明文書，係公務員依職權所為，與其責任、信譽
    攸關，若有錯誤、虛偽，公務員可能因此擔負刑事及行政責
    任，且該等文書經常處於可能受公開檢查之狀態，其正確性
    及真實之保障極高；另從事業務之人在業務上或通常業務過
    程製作之上開文書，因係於通常業務上不間斷而規律之記載
    ，一般均有會計等人員校對，記錄時亦無預見日後將作為證
    據之偽造動機，其虛偽之可能性較小，且如讓製作者以口頭
    方式在法庭上再重述過去之事實或數據，實際上有其困難，
    2者具有一定程度之不可代替性，是除非有顯不可信之情況
    外，上開公務文書或業務文書應均具有證據能力。是本件苗
    栗縣警察局頭份分局所製作之處理相驗案件初步調查報告暨
    報驗書、交通事故調查報告表（一）、（二）、道路交通事
    故現場圖各1份、現場暨車損照片5張（同上相字卷第3、18
    ～23頁）、童綜合醫院出具之一般診斷書、重大傷病診斷書
    各1紙（同上相字卷第13、14、42頁）並無顯不可信情事，
    自應具有證據能力。
貳、實體理由：
一、訊據被告丁○○業就上開事實分別於警詢（95年度相字第4
    68號卷第4～8頁）、偵查（同上相字卷第28～29、55～56頁
    ）、原審審理（原審卷第12、23頁）、本院行準備程序中自
    白不諱，核與告訴人丙○○、乙○○2人分別於警詢中（同
    上相字卷第9～12頁）、偵查（同上相字卷第28～29、55～
    56頁）、原審審理（原審卷第13頁）指訴之情節相符，並有
    苗栗縣警察局頭份分局所製作之處理相驗案件初步調查報告
    暨報驗書、交通事故調查報告表（一）、（二）、道路交通
    事故現場圖各1份、現場暨車損照片5張（同上相字卷第3、
    18～23頁）、童綜合醫院出具之一般診斷書、重大傷病診斷
    書各1紙（同上相字卷第13、14、42頁）附卷可稽。次按「
    汽車行駛時，駕駛人應注意車前狀況及兩車併行之間隔，並
    隨時採取必要之安全措施。」、又「轉彎車應讓直行車先行
    。」，道路交通安全規則第94條第3項、第102條第1項第6款
    分別定有明文，本件被告既係於上述時、地迴轉行駛，自應
    注意車輛迴轉時之前、後方來車之狀況，並應讓直行車先行
    ，俾以保持必要及安全之措施，詎其猶未注意被害人所騎乘
    機車直行駛來之道路狀況而貿然迴轉行駛，致發生本件交通
    事故，已有違上述規則之規定，顯有過失。再本件交通事故
    被害人因本件交通事故而受有上述傷害並致死亡之事實，亦
    經臺灣苗栗地方法院檢察署檢察官督同檢驗員相驗屬實，製
    有相驗筆錄、相驗屍體證明書、驗斷書各1件、相片14張在
    卷可憑（同上相字卷第27～41頁），是被告上述過失駕車肇
    事行為，與被害人之死亡結果間，自具有相當因果關係，是
    被告所涉過失致死犯行已臻明確，其自白與事實相符，堪可
    採認。本案事證明確，應依法論科。
二、核被告所為，係犯刑法第276條第1項之過失致人於死罪。爰
    審酌被告並無前科，有臺灣高等法院被告前案紀錄表1紙在
    卷可稽，素行良好，惟於本件過失致死罪被告具有重大過失
    責任，且其個人事後僅賠償被害人家屬9000元，顯無與被害
    人家屬和解之意願，並考量告訴人因本件交通事故所受之損
    害與喪女之苦痛，及保險公司業已理賠強制保險金150萬元
    予被害人家屬收受等情，此據告訴人丙○○到庭陳述無誤，
    復斟酌被告生活狀況、品行、智識程度、犯罪後態度等一切
    情狀，量處有期徒刑1年，以資懲儆。次查，中華民國96年
    罪犯減刑條例已於96年6月15日由立法院三讀通過，經總統
    於96年7月4日以華總一義字第09600083761號令公告，96年7
    月16日生效施行，本件被告犯罪係於該減刑條例規定96年4
    月24日減刑基準日前所犯，合於該減刑條例之第2條第1項第
    3款、第3條第1項第15款所列減刑規定，爰減輕其刑為有期
    徒刑6月，並諭知易科罰金之折算標準。
三、原審以被告犯本件過失致死罪，事證明確，並依刑事訴訟法
    第273條之1第1項、第299條第1項前段、第310條之2、第454
    條第2項，刑法第276條第1項，刑法施行法第1條之1予以論
    科，復審酌被告未有犯罪前科，素行良好，過失責任程度，
    及於犯後雖坦承犯行，惟僅於95年9月10日給付被害人家屬9
    千元慰問金，迄今仍未能與被害人家屬達成民事和解，顯然
    欠缺和解誠意，其犯後態度尚非良好，暨檢察官具體求刑請
    求量處有期徒刑10月以上等一切情狀，予以量處有期徒刑1
    年，固非無見。惟查：中華民國96年罪犯減刑條例已於96年
    6月15日由立法院三讀通過，經總統於96年7月4日以華總一
    義字第09600083761號令公告，96年7月16日生效施行，本件
    被告犯罪係於該減刑條例規定96年4月24日減刑基準日前所
    犯，合於該減刑條例之第2條第1項第3款、第3條第1項第15
    款所列減刑規定，應依該條例規定予以減輕其刑，原審未及
    審酌，容有未洽，上訴人以量刑過重為由提起上訴，固無足
    取，惟原審既有上開未及審酌之缺失，自應由本院將原判決
    撤銷，另為適法之判決。
據上論結，應依刑事訴訟法第369條第1項前段、第364條、第299
條第1項前段，刑法第276條第1項、第41條第1項前段，中華民國
96年罪犯減刑條例第2條第1項第3款、第3條第1項第15款、第7條
、第9條，判決如主文。
本案經檢察官甲○○到庭執行職務。
中　　華　　民　　國　　96　　年　　7 　　月　　31　　日
            刑事第三庭    審判長法　官  王  增  瑜
                                法　官  蔡  紹  良
                                法　官  梁  堯  銘
上列正本證明與原本無異。
不得上訴。
                                書記官  陳麗玉
中　　華　　民　　國　　96　　年　　7 　　月　　31　　日
